【裁判字號】    92,易,1571
【裁判日期】    920716
【裁判案由】    業務侵占
【裁判全文】
臺灣臺中地方法院刑事判決                        九十二年度易字第一五七一號
    公  訴  人  臺灣臺中地方法院檢察署檢察官
    被      告  乙○○
右列被告因業務侵占案件，經檢察官提起公訴（九十一年度偵字第二三五０八號），
本院判決如左：
    主  文
乙○○連續意圖為自己不法之所有，而侵占對於業務上所持有之物，處有期徒刑捌月
。
    事  實
一、乙○○原係設在台中市○○路○段一０二三號十樓之統正保全股份有限公司（下
    稱統正公司，與家福樂公寓大廈管理維護有限公司（下稱家福樂公司）實際上係
    同一公司，惟二者之登記負責人不同）員工，被派駐在台中市○○區○○路二四
    Ｏ巷五八號福星大地公寓大樓擔任總幹事之職務（任職期間自民國（下同）九十
    一年八月二十二日起至九十一年九月底某日止），負責代收該社區之住戶管理費
    、汽機車清潔費、店面電費回收（即店面自己所使用的電有包含用到大樓的公共
    用電，由店面固定補貼大樓的電費）與代轉該社區住戶及管理委員會所交付之款
    項等業務，為從事業務之人。詎乙○○竟因家中之貸款到期及生活費尚無著落等
    因素，即基於意圖為自己不法所有之概括犯意，自九十一年九月初某日起至九十
    一年九月二十六日止，連續將統正公司受福星大地公寓大樓管理委員會所委託而
    收受之如附表所示之住戶管理費、汽機車清潔費、店面電費回收、住戶所交付之
    水費與該公寓大樓管理委員會所交付之電梯維修費、電梯柴油費及支付命令費用
    ，合計新台幣（下同）十八萬四千零一元（詳如附表所示），以所有之意思侵占
    入己，而未將款項存入福星大地管理委員會設在合作金庫北屯分行之帳戶，以及
    支付廠商。嗣為統正公司查知上情，而乙○○即於九十一年九月三十日書立切結
    書，表示所侵占福星大地公寓大樓之管理費十八萬二千元（書立切結書後再發現
    尚有侵占二千零一元），將於九十一年十月五日前還清款項，惟乙○○屆期並未
    依約還款，始由家福樂公司報警偵辦。
二、案經家福樂公司委由甲○○告發後，由台中市警察局第五分局報請臺灣臺中地方
    法院檢察署檢察官偵查起訴。
    理  由
一、公訴意旨雖認被告乙○○係家福樂公司員工，故認家福樂公司所提出之申告係告
    訴，而告發代理人甲○○雖一開始亦陳稱家福樂公司與統正公司是同一家公司，
    而被告是家福樂公司人員等語，惟依告發代理人甲○○所提出之被告人事資料（
    含新進員工繳交資料明細表、從事人員保證書），其上均載明被告係統正公司人
    員，而非家福樂公司人員，而告發代理人甲○○亦改稱，被告應係受僱於統正公
    司而非家福樂公司等語，故應認被告係統正公司人員，從而家福樂公司並非是本
    件之被害人，故其委由甲○○提出申告，應認係告發而非告訴，此合先敘明。
二、經查右開犯罪事實，業據被告乙○○於警、偵訊及本院審理時自白不諱，核與告
    發代理人甲○○之指述情節相符，復有被告親筆書寫之切結書一紙、福星大地收
    費單影本一百零二張、台灣電力公司電費通知及收據聯影本十四張、福星大地管
    理委員會設在合作金庫北屯分行之存摺影本一紙、被告在統正公司之人事資料一
    件、統正公司所列而由福星大地管理委員蓋章確認之被告所侵占金額明細一件附
    卷可資佐證，被告犯行洵堪認定。
三、查被告乙○○係統正公司派駐福星大地公寓大樓總幹事，為從事業務之人，核其
    所為，係犯刑法第三百三十六條第二項之業務侵占罪。又被告先後多次業務侵占
    犯行，時間緊接，手段相同，觸犯構成要件相同之罪名，顯係基於概括犯意為之
    ，為連續犯，應依刑法第五十六條規定論以一罪，並加重其刑。公訴意旨雖認附
    表編號四住戶所繳之水費五百元，此部分告發人並未提出實際受害住戶資料，亦
    無證據以實其說，從而就此部分不另為不起訴處分，惟查，被告則自白確實有收
    到該筆水費而未繳等語（本院九十二年六月三十日筆錄），而被害人統正公司所
    列而由福星大地管理委員蓋章確認之被告所侵占金額明細中亦明確載明被告確有
    侵占此筆款項，故此部分應可認定亦係被告所侵占無訛，且此部分與被告前開經
    起訴部分有連續犯之裁判上一罪之關係，本院自得併予審理，附此敘明。爰審酌
    被告身受公司重用，卻不知努力從公，反於任職未久即侵占業務所持有之款項，
    惟其犯後尚能坦承犯行，及其所侵占之金額、犯罪動機及尚未與統正公司達成民
    事和解等一切情狀，量處如主文所示之刑，以資儆懲。
四、公訴意旨另以被告所侵占之管理費及汽機車清潔費為三十四萬九千九百三十七元
    ，故總金額應為四十萬四千五百零一元，惟查，告發代理人甲○○到庭陳稱，缺
    少之總金額本來是四十多萬元，但在被告身上有二十多萬元，扣抵後被告尚侵占
    款項十八萬二千元，即如切結書所示等語（惟其之後又補寄侵占明細表表示侵占
    之金額為十八萬四千零一元，且稱書立切結書後再發現尚有侵占二千零一元等語
    ，而被告對此亦坦認不諱），亦即該短少之二十二萬零五百元，當時係置於被告
    身上而尚未存入帳戶，並無證據足認被告此部分亦已變異持有為所有之意思，難
    認被告此部分亦涉有業務侵占犯行，因此部分若成立，與被告上開犯行間，有連
    續犯之裁判上一罪之關係，爰不另為無罪之諭知，併此敘明。
據上論斷，應依刑事訴訟法第二百九十九條第一項前段，刑法第五十六條、第三百三
十六條第二項，罰金罰鍰提高標準條例第一條前段，判決如主文。
中      華      民      國      九十二      年      七    月    十六    日
                                臺灣臺中地方法院刑事第一庭
                                    法  官  郭  瑞  祥
右正本證明與原本無異。
如不服本判決，應於判決送達後十日內向本院提出上訴狀，上訴於臺灣高等法院臺中
分院( 須附繕本 )。
                                          書記官
中    華    民    國      九十二      年       七      月     十六    日
附錄本案所犯法條全文
中華民國刑法第三百三十六條
(公務公益侵占罪、業務侵占罪)
對於公務上或因公益所持有之物，犯前條第一項之罪者，處一年以上七年以下有期徒
刑，得併科五千元以下罰金。
對於業務上所持有之物，犯前條第一項之罪者，處六月以上五年以下有期徒刑，得併
科三千元以下罰金。
前二項之未遂犯罰之。
附表
┌──┬──────────────┬─────────────┐
│編號│         侵占項目           │      金    額            │
├──┼──────────────┼─────────────┤
│一  │  管理費及汽機車清潔費      │  十二萬八千九百三十七元  │
├──┼──────────────┼─────────────┤
│二  │  店面電費回收（90年6-12月）│    一萬零八百六十三元    │
├──┼──────────────┼─────────────┤
│三  │  店面電費回收（91年4-8月） │        一千七百零一元    │
├──┼──────────────┼─────────────┤
│四  │  住戶所繳水費              │                  五百元  │
├──┼──────────────┼─────────────┤
│五  │  電梯保養費                │                  三萬元  │
├──┼──────────────┼─────────────┤
│六  │  電梯柴油費                │                  八千元  │
├──┼──────────────┼─────────────┤
│七  │  支付命令費用              │                  四千元  │
├──┼──────────────┼─────────────┤
│    │    合    計                │    十八萬四千零一元      │
└──┴──────────────┴─────────────┘


司法院資訊處製作；財團法人民間司法改革基金會備份。
